臺灣嘉義地方法院民事裁定
111年度監宣字第230號
聲  請  人  陳駿勝  

相  對  人  趙美智  
                      居嘉義縣朴子市𧃽菜埔000號之0（嘉義縣私立怡園養護中心）

關  係  人  陳沛瑩  

上列聲請人聲請監護宣告事件，本院裁定如下：
    主    文
一、宣告趙美智（女，民國○○○年○月○○日生，身分證統一編號：
    Ｚ○○○○○○○○○號）為受監護宣告之人。
二、選任陳沛瑩（女，民國五十七年十二月廿日生，身分證統一
    編號：Ｚ○○○○○○○○○號）為受監護宣告之人趙美智之監護人。
三、指定陳駿勝（男，民國○○○年○月○○日生，身分證統一編號：
    Ｚ○○○○○○○○○號）為會同開具財產清冊之人。
四、聲請程序費用由受監護宣告之人趙美智負擔。
    理    由
一、聲請意旨：聲請人為相對人長子，相對人於民國109 年4 月
    23日因失智症、阿茲海默症、高血壓及糖尿病，致意識不清
    及長期臥床，其已不能為意思表示或受意思表示，或不能辨
    識其意思表示之效果，並有長庚醫療財團法人嘉義長庚紀念
    醫院（下簡稱嘉義長庚醫院）診斷證明書為證。為此，依民
    法第14條、第1110條、第1111條及家事事件法第164 條規定
    ，聲請對其為監護之宣告，並選定關係人為受監護宣告之人
    之監護人，暨指定聲請人為會同開具財產清冊之人等語。
二、對於因精神障礙或其他心智缺陷，致不能為意思表示或受意思表示，或不能辨識其意思表示之效果者，法院得因本人、配偶、四親等內之親屬、最近一年有同居事實之其他親屬、檢察官、主管機關、社會福利機構、輔助人、意定監護受任人或其他利害關係人之聲請，為監護之宣告，民法第14條第1 項定有明文。經本院調查，聲請人主張之前述事實，已據提出戶籍謄本、前述嘉義長庚醫院診斷證明書等件為憑（見本院卷第19至23頁）；又本院審驗相對人之精神及心智狀況，相對人坐輪椅，使用鼻胃管，在鑑定人前訊問相對人之身心狀況，在點呼姓名、年籍、現在何處，相對人對點呼未回應等情，並斟酌戴德森醫療財團法人嘉義基督教醫院（下簡稱嘉義基督教醫院）精神科主治醫師趙星豪所為之鑑定結果認：相對人因失智症多年，已造成認知功能與言語理解表達能力嚴重退化，生活完全無法自理，在鑑定時，相對人雖然意識清醒，但受認知功能退化影響，對叫喚及問話均已無法回應，臨床上達重度失智之程度，相對人因其心智缺陷，致不能為意思表示或受意思表示等語，有111 年10月19日勘驗筆錄、嘉義基督教醫院精神鑑定報告書在卷可參（見本院卷第47至61頁）。本院考量前述訊問結果及鑑定意見，認相對人因認知功能退化，對叫喚及問話均已無法回應，日常生活完全無法自理，故相對人因心智缺陷，致不能為意思表示或受意思表示。因此，聲請人聲請對相對人為監護之宣告，為有理由，應予准許。 
三、又受監護宣告之人應置監護人。法院為監護之宣告時，應依
     職權就配偶、四親等內之親屬、最近一年有同居事實之其
    他 親屬、主管機關、社會福利機構或其他適當之人選定一
    人或 數人為監護人，並同時指定會同開具財產清冊之人。
    法院選 定監護人時，應依受監護宣告之人之最佳利益，優
    先考量受 監護宣告之人之意見，審酌一切情狀，並注意下
    列事項：受 監護宣告之人之身心狀態與生活及財產狀況。
    受監護宣告之 人與其配偶、子女或其他共同生活之人間之
    情感狀況。監護 人之職業、經歷、意見及其與受監護宣告
    之人之利害關係。 法人為監護人時，其事業之種類與內容
    ，法人及其代表人與 受監護宣告之人之利害關係，民法第1
    110條、第1111條第1  項及第1111條之1 各有明文。本件相
    對人既為監護之宣告， 已如前述，且無訂立意定監護契約
    ，自應為其選定監護人及指定會同開具財產清冊之人。經本
    院調查，相對人已婚，配偶陳炳耀已死亡，有長女即關係人
    、長子即聲請人等子女，相對人入住嘉義縣私立怡園養護中
    心為長期照護等情，已據聲請人陳述在卷（見本院卷第47至
    49頁）。本院考量關係人、聲請人為相對人長女、長子，均
    表示願意擔任相對人之監護人、會同開具財產清冊之人，並
    經其等到場或出具同意書同意由關係人、聲請人各擔任相對
    人之監護人、開具財產清冊之人等情，有親屬系統表、戶籍
    謄本、前述勘驗筆錄、同意書在卷可參。本院參酌關係人、
    聲請人為相對人長女、長子，均為相對人至親及其等之意願
    ，認由關係人任相對人之監護人，能符合受監護宣告之人之
    最佳利益，選定關係人為相對人之監護人，並指定聲請人為
    會同開具財產清冊之人。
四、再者，依民法第1113條準用同法第1099條、第1099條之1 之
    規定，監護開始時，監護人對於受監護人之財產，應依規定
    會同遺囑指定、當地直轄市、縣（市）政府指派或法院指定
    之人，於二個月內開具財產清冊，並陳報法院；於前條之財
    產清冊開具完成並陳報法院前，監護人對於受監護人之財產
    ，僅得為管理上必要之行為。本件關係人既任相對人之監護
    人，其於監護開始時，對於相對人之財產，自應依前述規定
    會同開具財產清冊之人即聲請人於二個月內開具財產清冊並
    陳報法院，併此說明。
五、依家事事件法第164 條第2 項，裁定如主文。
中　　華　　民　　國　　111 　年　　10　　月　　27　　日
                   家事法庭     法  官　李文輝   
以上正本係照原本作成。
如不服本裁定，應於送達後10日內向本院提出抗告狀，並繳納抗
告費新臺幣1,000 元。
中　　華　　民　　國　　111 　年　　10　　月　　27　　日
                                書記官　張紜飴